臺中高等行政法院判決
　　　　　　　　　　　　　　　　　　 96年度訴字第00336號
　　　　　　　　　　　　　　　.
原　　　告　財團法人苗栗縣私立親民啟能教養院
代　表　人　甲○○
被　　　告　苗栗縣政府
代　表　人　乙○○
訴訟代理人　丁○○
　　　　　　丙○○
上列當事人間因補助費事件，原告不服內政部中華民國96年7月1
0日台內訴字第0960078327號訴願決定（案號：第0000000000號
），提起行政訴訟。本院判決如下︰
　　主  文
原告之訴駁回。
訴訟費用由原告負擔。
　　事  實
一、事實概要：緣原告於民國（下同）96年3月18日擬訂「全新
    出發─院舍整建方案」，向被告提出申請公益彩券盈餘經費
    補助，案經提交苗栗縣公益彩券盈餘管理委員組成之苗栗縣
    96年度第1次96年3月30日公益彩券盈餘補助審查會議審查結
    果：「申請單位評鑑未達乙等以上機構，依內政部規定不予
    補助，俟其改善後，複評符合後再提案。」被告乃將上開會
    議紀錄乙份以96年4月16日府社福字第0960056322號函檢送
    予原告。原告不服，提起訴願，遭決定駁回，遂提起行政訴
    訟。
二、兩造聲明：
    (一)原告聲明求為判決：
      1.訴願決定及原處分均撤銷。
      2.被告應為原告具有公益彩券盈餘補助之資格並為補助之
        行政處分。
    (二)被告聲明求為判決：原告之訴駁回。
三、兩造陳述：
    (一)原告主張：
      1.原告為登記有案之財團法人組織（89府社福字第890008
        1433號），依身心障礙者保護法第59條規定得接受補助
        或對外募捐行為，另依苗栗縣公益彩券盈餘補助社福團
        體、機構作業要點第2條規定，原告符合申請資格。
      2.內政部88年6月16日公布之「身心障礙福利服務機構評
        鑑辦法」第11條規定，被評鑑為丙等或丁等之身心障礙
        福利機構，各級主管機關應停止政府資本支出之補助一
        年。以原告參加「台閩地區身心障礙福利服務機構第六
        次評鑑」核列丁等之事實，其停止補助期限應自95年1
        月5日起算至96年1月4日為止，並無其他重複處罰或連
        續處罰之規定。
      3.內政部95年11月27日內授中社字第0950716110號函所謂
       「複評」，並無法源依據。苗栗縣公益彩券盈餘補助審
       查小組以法所無之限制否准原告申請補助，明顯侵害人
       民合法權益。
    (二)被告答辯：
      1.原告向被告申請公益彩券經費補助「全新出發─院舍整
        建方案」經費補助乙案，因原告於95年1月23日台閩地
        區第6次身心障礙福利服務機構評鑑成績未佳（評鑑成
        績為丁等），依內政部95年1月5日內授中社字第095071
        4762號函示，原告又於95年9月27日接受內政部身障機
        構複評，95年11月15日內授中社字第0950716110號函示
        ，原告「於輔導改善完成前（續評成績未達乙等以上）
        ，停止補助資本經費」，故所請未獲准許。
      2.被告為有效管理公益彩券發行之盈餘分配款，訂立苗栗
        縣公益彩券盈餘分配收支運用要點及苗栗縣公益彩券盈
        餘補助社福團體、機構作業要點，依要點組成苗栗縣公
        益彩券盈餘管理委員會，故被告之公益彩券發行之盈餘
        分配款之管理及運用，為苗栗縣公益彩券盈餘審查委員
        會之權責，是由苗栗縣公益彩券審查委員會審查原告申
        請「全新出發─院舍整建方案」，應無疑義。
      3.原告所送計畫，未依申請公益彩券盈餘補助方案要件備
        有應備文件，即包含法人登記證書、立案證書、組織章
        程、社團或機構理董監事會議同意辦理之會議紀錄等影
        本，已不符「苗栗縣公益彩券盈餘補助社福團體、機構
        作業要點」規定。故被告於96年04月16日以府社福字第
        0960056322號函復未核准上項經費補助申請案。
    理  由
一、按身心障礙者保護法第61條第1項及第3項規定：「主管機關
    應定期輔導與評鑑身心障礙福利機構，經評鑑成績優良者，
    應予獎勵。」、「第一項評鑑工作應由中央主管機關成立評
    鑑委員會為之，其辦法由中央主管機關定之。」又依據上開
    規定授權訂定之身心障礙福利機構評鑑辦法第11條規定：「
    被評鑑為丙等或丁等之身心障礙福利機構，各級主管機關應
    停止政府資本支出之補助一年，並由地方主管機關遴選適當
    之專業人員或相關機構定期予以輔導。」此一辦法之規定既
    係法律授權主管機關所訂定，對於身心障礙福利機構予以評
    鑑獎勵輔導之規定，核與母法之規定並無牴觸，本件自得予
    以援用。
二、次按公益彩券發行條例第6條第2項規定：「發行機構應將各
    種公益彩券發行之盈餘專供政府補助國民年金、全民健康保
    險準備，及其他社會福利支出之用．．．」另苗栗縣公益彩
    券盈餘分配收支運用要點第1條、第2條規定：「苗栗縣政府
    為有效管理運用公益彩券盈餘分配款，辦理社會福利及慈善
    等公益活動事項之用，特訂定本要點。」、「本公益彩券盈
    餘運用範圍如下：(一)身心障礙福利事項。(二)老人福利事項。
    (三)兒童福利事項。(四)少年福利事項．．．(十一)其他有關社會福
      利事項。」又苗栗縣公益彩券盈餘補助社福團體、機構作
      業要點第4點至第7點規定，符合要件之社會福利團體應擬
      具計畫書向被告提出申請，由被告召集苗栗縣公益彩券盈
      餘管理委員會審議決定。本件原告於96年3月18日向被告
      提出「全新出發─院舍整建方案」公益彩券盈餘補助申請
      計畫書，經被告公益彩券盈餘管理委員會審核結果以：「
      申請單位（即原告）評鑑未達乙等以上機構，依內政部規
      定不予補助，俟其改善後複評符合再提案。」經被告作成
      審查會議紀錄，並以96年4月16日府社福字第0960056322
      號函通知原告。查該函係被告就原告依法申請補助案件所
      為駁回之通知，核係行政處分，原告不服該處分，提起本
      件課予義務訴訟，程序上並無不合，先予敘明。
三、經查，原告於96年3月18日擬訂「全新出發─院舍整建方案
    」，向被告提出申請公益彩券盈餘經費補助。被告調查結果
    ，原告前於94年度經內政部台閩地區身心障礙福利服務機構
    第6次評鑑核列為丁等，有本院卷附內政部95年1月5日內授
    中社字第0950714762號函附評鑑結果（第50至56頁）可稽，
    原告對此亦不爭執，依身心障礙福利機構評鑑辦法第11條規
    定，應停止政府資本支出之補助一年。嗣經被告輔導及原告
    改善後，原告復於95年9月27日接受內政部複評，複評結果
    經改列為丙等，經內政部以95年11月27日內授中社字第0950
    716110號函附複評結果，請被告轉知原告，並稱原告改善結
    果未達標準，依身心障礙者保護法第61、67、69條及身心障
    礙福利服務機構評鑑辦法第11條規定，應持續中止政府資本
    支出補助，持續輔導並限期改善等情，亦有該函及複評結果
    附本院卷（第57、58頁）可按。案經提交苗栗縣公益彩券盈
    餘管理委員組成之苗栗縣96年度第1次96年3月30日公益彩券
    盈餘補助審查會議審查結果：「申請單位評鑑未達乙等以上
    機構，依內政部規定不予補助，俟其改善後，複評符合後再
    提案。」查原告既經內政部以95年11月27日內授中社字第09
    50716110號函附複評結果經改列為丙等，依首揭身心障礙福
    利服務機構評鑑辦法第11條規定，仍應停止政府資本支出之
    補助一年，是上開審查結果於法並無不合，被告據以通知原
    告駁回其補助之申請，經核並無違誤。
四、原告雖起訴主張：原告符合申請公益彩券盈餘補助之資格，
    縱因原告參加「台閩地區身心障礙福利服務機構第六次評鑑
    」經核列為丁等，被告停止補助之期限應自95年1月5日起算
    至96年1月4日為止。內政部對原告進行複評並無法源依據，
    被告以法律所無之限制否准原告申請補助，侵害原告權益等
    語。
五、惟按首揭身心障礙者保護法第61條第1項及第3項既規定，中
    央主管機關對於身心障礙福利機構，應訂定評鑑辦法，成立
    評鑑委員會定期予以評鑑。內政部依據上開規定訂定之身心
    障礙福利機構評鑑辦法，其第9條規定該評鑑至少每3年舉辦
    一次，其評鑑方式、程序及等第標準由評鑑委員會定之；其
    第11條規定，對於評鑑結果未達標準之丙等或丁等之身心障
    礙福利機構，停止政府資本支出之補助一年，並予以輔導改
    善，並未逾越母法之規定，已如前述，至於內政部以95年11
    月27日內授中社字第0950716110號函所謂「複評」，係對評
    鑑不合格者（即丙等、丁等者），經輔導改善後，予以再次
    評鑑之謂。查身心障礙福利機構評鑑辦法雖未明定「複評」
    之規定，惟如前所述身心障礙者保護法第61條第1項既規定
    中央主管機關應定期評鑑身心障礙福利機構，並予以輔導；
    其第2項又規定身心障礙福利機構辦理不善者，主管機關應
    限期令其改善，其未改善者，同法第67條則定有罰則，是內
    政部依據身心障礙福利機構評鑑辦法對於評鑑不合格者經輔
    導後，予以再次評鑑（複評），為其監督輔導身心障礙福利
    機構所必要，而複評通過者（評鑑結果改列乙等者）得申請
    恢復補助，未通過者再予繼續輔導，核與身心障礙者保護法
    之規定並無牴觸。原告既經再次評鑑結果經改列為丙等，仍
    未合格，依首揭規定自應自該次評鑑結果公布之日起再予停
    止政府資本支出之補助一年，即自95年11月27日起停止一年
    。原告於96年3月18日向被告提出「全新出發─院舍整建方
    案」公益彩券盈餘補助申請計畫書，其所申請補助之內容為
    木床及寢具，核屬資本支出之補助，依據上開說明，原告仍
    在停止補助期間內，被告經公益彩券盈餘管理委員會審核結
    果，以同一理由不予補助，經核並無不合。原告主張內政部
    對原告進行複評並無法源依據，被告以法律所無之限制否准
    原告申請補助，侵害原告權益云云，核係誤解法令，不足採
    取。
六、綜上所述，原告所述各節俱無足採，原處分駁回原告之申請
    並無違誤，訴願決定予以維持亦無不合，原告訴請撤銷並請
    求被告為原告具有補助資格並給予補助之處分，均無理由，
    應予駁回。
據上論結，本件原告之訴為無理由，依行政訴訟法第195條第1項
後段、第98條第1項前段，判決如主文。
中　　華　　民　　國　　96　　年　　10 　 月　　 3 　 日
                  第四庭 審判長 法  官　沈應南
                                法  官　許武峰
                                法  官　許金釵
以上正本證明與原本無異。
如不服本判決，應於判決送達後20日內向本院提出上訴書狀，其
未表明上訴理由者，應於提起上訴後20日內向本院提出上訴理由
書（須依對造人數附具繕本）；如於本判決宣示或公告後送達前
提起上訴者，應於判決送達後20日內補提上訴理由書（須附繕本
）。未表明上訴理由者，逕以裁定駁回。
中　　華　　民　　國　　96　　年　　10 　 月　　 9 　 日
                                書記官　許騰云
